臺灣高等法院臺南分院刑事裁定
111年度毒抗字第907號
抗  告  人  
即  被  告  許貿徨



上列抗告人因強制戒治案件，不服臺灣雲林地方法院中華民國11
1年11月11日裁定（111年度毒聲字第399號）提起抗告，本院裁
定如下：
    主  文
抗告駁回。
    理  由
一、抗告意旨略以：因毒品危害防制條例第20條第3項於民國109
    年1月15日修正公布，同年7月15日施行，戒毒政策已有修正
    ，在法律修正後，就抗告人有無戒治必要之判斷，亦應調整
    改善，抗告人即被告甲○○之家人在被告另案入監服刑時，曾
    在111年8月8日到監探視，轉勒戒後，家人因無法及時得知
    消息，放下工作前來會客，但家人對被告十分支持，被告在
    勒戒期間亦遵監所規定，被裁定戒治，令被告非常錯愕，深
    怕家人不諒解，抗告請求撤銷原裁定。
二、原裁定意旨略謂：被告前因施用毒品案件，經原審法院以11
    1年度毒聲字第253號裁定送勒戒處所觀察、勒戒後，經法務
    部矯正署雲林看守所附設勒戒處所評分結果，認有繼續施用
    毒品傾向，故准檢察官之強制戒治之聲請，裁定令被告入戒
    治處所強制戒治，其期間為6個月以上，至無繼續強制戒治
    必要為止，但最長不得逾1年。
三、按觀察、勒戒後，檢察官或少年法院（地方法院少年法庭）
    依據勒戒處所之陳報，認受觀察、勒戒人無繼續施用毒品傾
    向者，應即釋放，並為不起訴之處分或不付審理之裁定；認
    受觀察、勒戒人有繼續施用毒品傾向者，檢察官應聲請法院
    裁定或由少年法院（地方法院少年法庭）裁定令入戒治處所
    強制戒治，其期間為6個月以上，至無繼續強制戒治之必要
    為止，但最長不得逾1年，毒品危害防制條例第20條第2項定
    有明文。次按勒戒處所應注意觀察受觀察、勒戒人在所情形
    ，經醫師研判其有或無繼續施用毒品傾向後，至遲應於觀察
    、勒戒期滿之15日前，陳報該管檢察官或少年法院（庭），
    觀察勒戒處分執行條例第8條第1項亦定有明文。依據上開規
    定，受觀察、勒戒人有無繼續施用毒品之傾向，係由醫師研
    判。而關於有無繼續施用毒品傾向之評估標準，法務部已於
    110年3月26日以法矯字第11006001760號函修正頒布「有無
    繼續施用毒品傾向評估標準紀錄表」、「有無繼續施用毒品
    傾向評估標準評分說明手冊」，上開評分說明手冊載明判定
    之原則：「受觀察勒戒人入所後，經過2週時間的觀察、勒
    戒，由處所及醫療人員依據其各項紀錄、資料及觀察勒戒期
    間之行為表現，加以評分。在勒戒人入所4-6週後，可再做
    一次評估以做必要之評分修正。每一大項皆有靜態因子與動
    態因子。先以靜態因子分數評分，靜態因子分數總分在60分
    （含）以上為『有繼續施用毒品傾向』；60分以下，與動態因
    子分數相加，如果總分在60分（含）以上，為『有繼續施用
    毒品傾向』」，又評估標準紀錄表及說明手冊中「前科紀錄
    與行為表現」之第1題及第3題之計分方式修正如下(餘無修
    正)：㈠第1項「毒品犯罪相關司法紀錄」：計分方式修正為
    每筆(次)5分，總分上限為10分；㈡第3項「其他犯罪相關紀
    錄」：計分方式修正為每筆(次)2分，總分上限為10分。是
    被告有無「繼續施用毒品傾向」，係依具體個案之臨床實務
    及相關事證等情綜合判定，有其相當之專業依據及標準，且
    涉及專門醫學，另衡酌強制戒治的目的，是為協助施用毒品
    者戒斷毒品的心癮及身癮，所為的一種保安處分類型，該評
    估標準是適用於每一位受觀察、勒戒處分之人，具一致性、
    普遍性、客觀性，並加以綜合判斷的結果，倘其評估由形式
    上觀察，無擅斷或濫權等明顯不當的情事，法院自應予以尊
    重。
四、經查：
  ㈠被告前因施用第一級、第二級毒品，經原審法院以111年度毒
    聲字第253號裁定令入勒戒處所觀察、勒戒後，再經法務部
    矯正署雲林看守所附設勒戒處所醫療人員依法務部矯正署11
    0年3月26日修正後之評估標準評估被告有無繼續施用毒品之
    傾向，被告得分狀況為：
　1.前科紀錄與行為表現部分合計23分：⑴毒品犯罪相關司法紀
    錄共6筆，每筆5分，因已逾得分上限，故以上限10分計算；
    ⑵首次毒品犯罪年齡為21-30歲以下，計5分；⑶其他犯罪相關
    紀錄有3筆，每筆2分，計6分；⑷入所時尿液毒品檢驗無毒品
    反應，計0分；⑸所內行為表現，持續於所內抽菸計2分。
　2.臨床評估部分合計為36分：⑴有多重毒品濫用計10分；⑵有合
    法物質濫用，種類：菸，每種2分，計2分；⑶使用方式有注
    射使用，計10分；⑷使用年數為超過1年，計10分；⑸無精神
    疾病共病，計0分；⑹臨床綜合評估（含病識感、動機、態度
    、就醫意願），評定為中度，計4分。
　3.社會穩定度部分合計為5分：⑴工作：全職工作，計0分；⑵家
    庭：無家人藥物濫用，計0分；⑶入所後無家人訪視，計5分
    ；⑷出所後與家人同住，計0分。
  ㈡故醫療人員依法務部矯正署新修正之有無繼續施用毒品傾向
    各項評估標準為上述評估後，被告之靜態因子得分53分，動
    態因子得分11分，總分合計64分，已逾60分，綜合判斷有繼
    續施用毒品傾向一情，有法務部矯正署雲林看守所111年11
    月8日雲所衛字第11140006600號函及所附有無繼續施用毒品
    傾向證明書、有無繼續施用毒品傾向評估標準紀錄表等在卷
    可稽，堪認被告經觀察、勒戒後，確實仍有繼續施用毒品之
    傾向。而毒品危害防制條例規定強制戒治之目的，係因施用
    毒品成癮者，其心癮甚難戒除斷絕，致再犯率偏高，故有持
    續收容於戒治處所施以強制戒治之必要，是該條例第20條第
    2項，係屬強制規定，只需觀察、勒戒後，經評定受觀察、
    勒戒人有繼續施用毒品傾向者，檢察官即應聲請法院裁定令
    入戒治處所施以強制戒治。被告既有施用第一級、第二級毒
    品之事實，並由原審法院以111年度毒聲字第253號裁定送勒
    戒處所執行觀察、勒戒後，復經法務部矯正署雲林看守所附
    設勒戒處所依被告之臨床實務及具體事證，專業評估判定被
    告為「有繼續施用毒品傾向」，尚未戒除毒癮，則為降低其
    再次施用毒品之危險性，自有依法施以強制戒治之必要。
  ㈢被告固以前詞指摘原裁定命其強制戒治不當。惟查：
  1.上開評估標準紀錄表確由符合醫師資格之人所為之評斷，並
    無程序違法之情狀；且該評估標準紀錄表記載之評分，除無
    錯誤外，其他均係該所相關專業知識經驗人士，於抗告人觀
    察、勒戒期間，依其本職學能在各該具體項目，就個案之臨
    床實務及相關事證，一一評估後所為之綜合判斷，自得憑以
    判斷抗告人有無繼續施用毒品傾向之證明；且該「有無繼續
    施用毒品傾向評估標準紀錄表」已詳載計算之標準，尚非空
    洞無據，該勒戒處所綜合評分者依個案之臨床實務及具體事
    證，判定抗告人為「有繼續施用毒品傾向」，依上開說明，
    尚無不合。被告所述其家人於其另案執行時曾前往監獄探監
    ，於本件觀察勒戒執行時，無法放下工作前來探監會客，然
    其家人於被告另案執行時前往會客之紀錄，不能以之作為被
    告於本件觀察勒戒中是否有家人前來訪視之紀錄，故上述有
    無繼續施用毒品傾向評估標準紀錄表就此部分為「入所後無
    家人訪視」之認定，並無違誤，被告執此指摘上述有無繼續
    施用傾向評估標準之認定為不當，並不可採，自難執為免除
    強制戒治處分之理由。
  ㈣綜上所述，原審法院依憑該勒戒處所按被告之臨床實務及具
    體事證綜合評分及判定被告「有繼續施用毒品傾向」，認定
    檢察官之聲請為正當，裁定被告應入戒治處所施以強制戒治
    ，其期間為6個月以上，至無繼續強制戒治之必要為止，但
    最長不得逾1年，並無不合，被告執前詞提起抗告，經核均
    無理由，應予駁回。
五、依刑事訴訟法第412條，裁定如主文。　　
中　　華　　民　　國　　111 　年　　11　　月　  30　　日
                  刑事第五庭    審判長法　官  蔡廷宜
                                      法　官  蔡川富
                                      法　官  林坤志
以上正本證明與原本無異。
不得再抗告。
　　　　　　　　　　　　　　　　　　　書記官  凌昇裕
中　　華　　民　　國　　111 　年　　11　　月　　30　　日